臺灣新北地方法院刑事判決
110年度審訴字第868號
公  訴  人  臺灣新北地方檢察署檢察官
被      告  黃鏵澄（原名：黃建晴）




上列被告因詐欺案件，經檢察官提起公訴（110 年度偵字第6074
、7014號），被告於本院準備程序中就被訴事實為有罪之陳述，
經告知簡式審判程序之旨，並聽取當事人之意見後，經本院合議
庭裁定由受命法官獨任行簡式審判程序，判決如下：
    主  文
黃鏵澄犯如附表所示之罪，各處如附表所示之刑及沒收。有期徒
刑部分應執行有期徒刑捌月，如易科罰金，以新臺幣壹仟元折算
壹日。
    事  實
一、黃鏵澄明知其並無車頂架、車頂籃等商品可供出售，竟意圖
    為自己不法之所有，基於以網際網路對公眾散布而詐欺取財
    之犯意，於民國109年5月19日9時3分前某時許，利用網際網
    路，在通訊軟體臉書（Facebook）之公開社團「Taiwan露營
    相關用品&二手交流平台」上，以暱稱「黃楗評」之名義刊
    登販賣車頂架、車頂籃之不實銷售商品訊息，佯稱販售上開
    商品，適張又丹在其位於桃園市○○區住處，上網瀏覽前揭商
    品訊息，並以臉書私訊方式與黃鏵澄連絡後陷於錯誤，而以
    新臺幣（下同）5,000元之價金購買上開商品，並於109年5
    月19日13時許，匯款至黃鏵澄指定之不知情之李明翰所有之
    蘆洲區農會帳號00000000000000號帳戶內（下稱李明翰蘆洲
    農會帳戶，李明翰業經臺灣新北地方檢察署檢察官以110年
    度偵字第6074號為不起訴處分確定）內。嗣張又丹遲未收到
    商品，屢次與黃鏵澄聯繫催促，黃鏵澄一再藉故拖延，直至
    同年9月間，張又丹竟收到黃鏵澄寄送之彈力繩、藍色塑膠
    片等物品，始知受騙。
二、黃鏵澄於109年9月間透過臉書與許書瑋認識，許書瑋因知悉
    黃鏵澄有在電子購物商場販賣汽車零件商品，因而以通訊軟
    體LINE加入黃鏵澄設立之「206cc改造計畫暫時群組」，黃
    鏵澄基於詐欺取財之犯意，於109年11月6日16時許，以通訊
    軟體LINE向許書瑋佯稱：可以為其代購汽車防爆水管、三環
    錶、散熱排及電子後照鏡等商品，並為其安裝云云，致許書
    瑋陷於錯誤，約定以28,500元價格（含工資）向黃鏵澄購買
    上開汽車防爆水管、三環錶、散熱排及電子後照鏡等商品，
    並於同年月8日23時3分許，在新北市○○區○○路0段00號「億
    萬里五金百貨重新店」前，將現金28,500元交付予黃鏵澄，
    並約定上開商品將於1星期內到貨。然經許書瑋屢次催促均
    交付上開商品，均拒不回應，始知受騙。
三、案經張又丹訴由新北市政府警察局蘆洲分局、許書瑋訴由新
    北市政府警察局中和分局報告臺灣新北地方檢察署檢察官偵
    查起訴。
    理  由
一、查本案被告黃鏵澄所犯均係死刑、無期徒刑、最輕本刑為3
    年以上有期徒刑以外之罪，且均非高等法院管轄第一審案件
    ，其於準備程序中就被訴事實為有罪之陳述，經本院告知簡
    式審判程序之旨，並聽取公訴人、被告之意見後，本院合議
    庭裁定由受命法官獨任進行簡式審判程序審理，則本案證據
    之調查，依刑事訴訟法第273條之2規定，自不受同法第159
    條第1項、第161條之2、第161條之3、第163條之1及第164條
    至第170條規定之限制，合先敘明。
二、上開犯罪事實，業據被告於本院準備程序及審理時均坦承不
    諱，核與證人即告訴人張又丹、許書瑋於警詢及偵查中證述
    之情節相符（見110年度偵字第6074號卷【下稱偵卷一】第1
    3頁至17頁、第89至101頁；見110年度偵字第7014號卷【下
    稱偵卷二】第13至17頁背面、第187至189頁；偵卷二第17頁
    至第18頁背面、第91頁至第92頁背面、第27頁至第28頁背面
    ），且與證人李明翰於警詢及偵查中證述之情節無悖（見偵
    卷一第9至11頁、第89至101頁），並有李明翰蘆洲農會帳戶
    交易明細表、內政部警政署反詐騙諮詢專線紀錄表、桃園市
    政府警察局楊梅分局幼獅派出所受理詐騙帳戶通報警示簡便
    格式表、受理各類案件紀錄表、受理刑事案件報案三聯單、
    告訴人張又丹提供之楊梅幼獅郵局匯款單、被告於臉書刊登
    販售上開商品截圖、張又丹與被告間之臉書對話紀錄截圖各
    1份；內政部警政署反詐騙諮詢專線紀錄表、於上開時間交
    付現金之路口監視器翻拍照片7張、被告提供之名片、身分
    證及個人資訊截圖共3張、告訴人許書瑋提供之LINE群組「2
    06CC改造計畫暫時群組」對話紀錄截圖37張、被告與告訴人
    許書瑋之LINE對話紀錄截圖23張等在卷可稽（見偵卷一第23
    頁、第29頁至30頁、第31頁、第35頁、第37頁、第39頁、第
    41頁、第43至57頁；偵卷二第27至28頁、第31至34頁、第35
    至36頁、第39至111頁、第113至157頁），足認被告前揭任
    意性自白與事實相符，堪以採信。本案事證明確，被告犯行
    洵堪認定，應依法論科。
三、論罪科刑：
(一)罪名：
 1、按刑法第339條之4加重詐欺罪，關於第1項第3款『以廣播電
    視、電子通訊、網際網路或其他媒體等傳播工具，對公眾散
    布而犯之。』之加重事由，其立法理由已敘明：『考量現今以
    電信、網路等傳播方式，同時或長期對社會不特定多數之公
    眾發送訊息施以詐術，往往造成廣大民眾受騙，此一不特定
    、多數性詐欺行為類型，其侵害社會程度及影響層面均較普
    通詐欺行為嚴重，有加重處罰之必要，爰定為第3款之加重
    處罰事由。』是刑法第339條之4第1項第3款之加重詐欺罪，
    須以對不特定多數之公眾散布詐欺訊息為要件。行為人雖利
    用廣播電視、電子通訊、網際網路或其他媒體等傳播工具犯
    罪，倘未向公眾散布詐欺訊息，而係針對特定個人發送詐欺
    訊息，僅屬普通詐欺罪範疇。行為人若係基於詐欺不特定民
    眾之犯意，利用網際網路等傳播工具，刊登虛偽不實之廣告
    ，以招徠民眾，遂行詐騙，縱行為人尚須對受廣告引誘而來
    之被害人，續行施用詐術，始能使之交付財物，仍係直接以
    網際網路等傳播工具向公眾散布詐欺訊息，無礙成立加重詐
    欺罪。」（最高法院107年度台上字第907號判決要旨參照）
    。
 2、事實欄一部分：
　　被告在不特定人或特定多數人均得自由上網瀏覽之臉書網站
    社團上，刊登不實之販售訊息，以此方式對公眾散布而遂行
    其詐欺取財犯行，是核被告事實欄一所為，係犯刑法第339
    條之4第1項第3款之以網際網路對公眾散布而犯詐欺取財罪
    。
 3、事實欄二部分：
　　被告係利用通訊軟體LINE向告訴人許書瑋傳送不實之販售訊
    息，並未向公眾散布詐欺訊息，而係針對特定個人發送詐欺
    訊息，僅屬普通詐欺罪範疇，是核被告事實欄二所為，係犯
    刑法第339條第1項之犯詐欺取財罪。
(二)罪數：
　　被告所犯上開二罪，犯意各別、行為互殊，應予分論併罰。
(三)刑之減輕：　　
　　按犯罪之情狀顯可憫恕，認科以最低度刑仍嫌過重者，得酌
    量減輕其刑，刑法第59條定有明文。其所稱「犯罪之情狀可
    憫恕」，係指審酌刑法第57條各款所列事項以及其他一切與
    犯罪有關情狀之結果，認其犯罪足堪憫恕，在客觀上顯然足
    以引起一般同情者而言，最高法院38年台上字第16號、45年
    台上字第1165號、51年台上字第899號判例意旨可資參照。
    而刑法第339條之4第1項第3款之以網際網路對公眾散布詐欺
    取財罪，其法定刑係1年以上7年以下有期徒刑，得併科1百
    萬元以下罰金，然同為以網際網路對公眾散布詐欺取財之人
    ，其原因動機不一，犯罪情節未必盡同，其以網際網路對公
    眾散布詐欺取財行為所造成危害社會之程度自屬有異，法律
    科處此類犯罪，所設之法定最低本刑卻同為「1年以上有期
    徒刑」，不可謂不重，於此情形，自非不可依客觀之犯行與
    主觀之惡性二者加以考量其情狀，是否有可憫恕之處，適用
    刑法第59條之規定酌量減輕其刑，期使個案裁判之量刑，能
    斟酌至當，符合罪刑相當原則及比例、平等原則。查：就上
    開犯罪事實一部分，被告之犯罪手法，係利用網際網路在臉
    書網站上刊登不實之販售商品訊息，而實行詐欺取財犯行，
    並無與他人組織犯罪集團或多層次分工之情形，且受害對象
    僅1人，所詐得之金額僅5,000元，犯罪情節較詐騙集團組織
    多數人詳細分工，利用網際網路向社會大眾散布詐欺訊息致
    使多人上當受騙，獲取鉅額利益之情節相較，被告之犯罪情
    狀顯為較輕。又被告雖尚未能賠償告訴人張又丹所受損害，
    惟犯後業已坦承犯行，並表明賠償之意願，本院綜合上開各
    情，依被告之犯罪情節，若科以該條之法定最輕本刑1年有
    期徒刑，實屬情輕法重，難謂符合罪刑相當性及比例原則，
    是被告此部分之犯罪情狀，在客觀上足以使人感覺過苛而引
    起一般之同情，尚非無可憫恕，爰依刑法第59條規定，就被
    告所犯以網際網路對公眾散布而詐欺取財罪部分，酌量減輕
    其刑。
(四)量刑：
　　爰審酌被告不思以正當管道獲取財物，竟貪圖己利，利用網
    際網路刊登或以通訊軟體傳送不實販售商品出售訊息，致告
    訴人張又丹、許書瑋受騙而交付款項，其犯罪動機、目的及
    手段均無可取，兼衡被告前有詐欺取財之犯罪紀錄，有臺灣
    高等法院被告前案紀錄表在卷可參，素行非佳、大學肄業之
    智識程度（見被告之個人戶籍資料查詢結果）、於本院審理
    時自陳之家庭生活與經濟狀況（見本院簡式審判筆錄第5頁
    ）、告訴人2人所受損害之金額及最終坦承犯行之犯後態度
    等一切情狀，分別量處如主文所示之刑，並諭知如易科罰金
    之折算標準，及定其應執行刑，並諭知易科罰金之折算標準
    。
四、沒收部分：
    按犯罪所得，屬於犯罪行為人者，沒收之。但有特別規定者
    ，依其規定。前二項之沒收，於全部或一部不能沒收或不宜
    執行沒收時，追徵其價額。犯罪所得已實際合法發還被害人
    者，不予宣告沒收或追徵。刑法第38條之1第1項、第3項、
    第5項分別定有明文。又宣告前二條之沒收或追徵，有過苛
    之虞、欠缺刑法上之重要性、犯罪所得價值低微，或為維持
    受宣告人生活條件之必要者，得不宣告或酌減之。刑法第38
    條之2第2項亦有明文規定。查：被告為本案事實欄一、二所
    示詐欺犯行，所詐得之款項分別為5,000元、28,500元，均
    屬其本案犯罪所得之財物，均未扣案，亦未合法發還告訴人
    張又丹、許書瑋，應依刑法第38條之1第1項前段、第3項之
    規定，於被告各該犯行之主文項下分別宣告沒收，並於全部
    或一部不能沒收或不宜執行沒收時，追徵其價額。
據上論斷，應依刑事訴訟法第273條之1第1項、第299條第1項前
段，刑法第339條第1項、第339條之4第1項第3款、第59條、第51
條第5款、第41條第1項前段、第8項、第38條之1第1項前段、第3
項，刑法施行法第1條之1第1項，判決如主文。
本案經檢察官藍巧玲提起公訴，檢察官高智美到庭執行職務。
中    華    民    國   111    年    2     月    23    日
                  刑事第二十五庭  法  官  白光華
上列正本證明與原本無異。
如不服本判決，應於判決送達後20日內敘明上訴理由，向本院提
出上訴狀（應附繕本），上訴於臺灣高等法院。其未敘述上訴理
由者，應於上訴期間屆滿後20日內向本院補提理由書「切勿逕送
上級法院」。
                                  書記官  楊貽婷
中    華    民    國   111    年    2     月    23    日
附錄本案論罪科刑法條全文：
中華民國刑法第339條
意圖為自己或第三人不法之所有，以詐術使人將本人或第三人之
物交付者，處5 年以下有期徒刑、拘役或科或併科50萬元以下罰
金。
以前項方法得財產上不法之利益或使第三人得之者，亦同。
前二項之未遂犯罰之。

中華民國刑法第339條之4
犯第 339 條詐欺罪而有下列情形之一者，處 1 年以上 7 年以
下有期徒刑，得併科 1 百萬元以下罰金：
一、冒用政府機關或公務員名義犯之。
二、三人以上共同犯之。
三、以廣播電視、電子通訊、網際網路或其他媒體等傳播工具，
    對公眾散布而犯之。
前項之未遂犯罰之。

附表
編  號 事  實 主  文   1  事實一 黃鏵澄犯以網際網路對公眾散布而詐欺取財罪，處有期徒刑陸月，如易科罰金，以新臺幣壹仟元折算壹日。未扣案之犯罪所得新臺幣伍仟元沒收，於全部或一部不能沒收或不宜執行沒收時，追徵其價額。   2 事實二 黃鏵澄犯詐欺取財罪，處有期徒刑叁月，如易科罰金，以新臺幣壹仟元折算壹日；未扣案之犯罪所得新臺幣貳萬捌仟伍佰元沒收，於全部或一部不能沒收或不宜執行沒收時，追徵其價額。